臺灣高雄地方法院刑事裁定　　　　　　 100年度聲字第1981號
聲　請　人　臺灣高雄地方法院檢察署檢察官
受　刑　人　吳金成
上列聲請人因受刑人數罪併罰有二裁判以上，聲請定其應執行之
刑（100年度執聲字第1390號），本院裁定如下：
    主  文
吳金成因毒品危害防制條例案件，所處各如附表所載之刑，應執
行有期徒刑柒年陸月。
    理  由
一、聲請意旨略以：本件受刑人吳金成犯毒品危害防制條例案件
    ，先後判決確定如附表所示之刑，並有各該判決書附卷可稽
    ，爰聲請定其應執行之刑。
二、按數罪併罰，有2 裁判以上者，依刑法第51條規定，定其應
    執行之刑，刑法第53條定有明文。次按，數罪併罰之定應執
    行刑，係出於刑罰經濟與責罰相當之考量，並非予以犯罪行
    為人或受刑人不當之利益，為一種特別的量刑過程，相較於
    刑法第57條所定科刑時應審酌之事項，係對個別犯罪行為之
    裁量，定應執行刑乃係針對犯罪行為人本身及所犯各罪之總
    檢視，除應考量行為人所犯數罪反應出之人格特性，並應權
    衡審酌行為人之責任與整體刑法目的及相關刑事政策，在量
    刑權之法律拘束性原則下，依刑法第51條第5 款之規定，採
    「限制加重原則」，以宣告各刑中之最長期為下限，各刑合
    併之刑期為上限，但最長不得逾30年，資為量刑自由裁量權
    之外部界限，並應受法秩序理念規範之比例原則、平等原則
    、責罰相當原則、重複評價禁止原則等自由裁量權之內部抽
    象價值要求界限之支配，使以輕重得宜，罰當其責，俾符合
    法律授與裁量權之目的，以區別數罪併罰與單純數罪之不同
    ，兼顧刑罰衡平原則（最高法院100 年度台上字第21號判決
    意旨參照）。申言之，法院就數罪併罰各處有期徒刑之案件
    ，應整體審酌上揭各因素，定其應執行刑，以符合比例原則
    、平等原則、責罰相當原則、重複評價禁止原則，並非以單
    純就各罪刑度累加為原則。故所定應執行刑低於各宣告刑合
    併累加之刑期，實係本於「限制加重原則」，考量因生命有
    限，刑罰對行為人造成之痛苦程度，係隨刑度增加而生加乘
    效果，則數罪併罰之情形，亦應隨罪數增加遞減其刑罰較為
    適當，並非給予多次犯罪之行為人寬典，以鼓勵多次犯罪。
    另於施用毒品之犯罪類型中，因毒品具有成癮性，故施用者
    於未遭拘束人身自由之狀況下，本常有持續施用毒品之情形
    ，且此類之犯罪行為，又係屬自戕行為，原則上未有侵害他
    人法益情形，是如以單純累加之方式定應執行刑，則處罰之
    刑度顯將超過其行為之不法內涵，而違反罪責相當原則。然
    施用毒品者一旦染有毒癮，短時間內實難期其能所根戒，是
    若行為人有多次施用毒品經判刑確定之狀況，卻因僅考量不
    宜單純以累加宣告刑方式定應執行刑，而於行為人累加刑期
    未達一定期間之狀況下，遽定低於宣告刑累加結果甚多之應
    執行刑，則將無法達到藉由刑罰之執行，而使行為人戒絕毒
    癮之目的。因此，兩相權衡之下，自應於行為人累加之宣告
    刑已達一定期間之狀況下，方宜定低於宣告刑累加結果較多
    之應執行刑。而審酌施用第一級毒品罪之法定最高本刑為5
    年有期徒刑，施用第二級毒品罪之法定最高本刑則為3 年有
    期徒刑，且上述之法定本刑，係於連續犯此種本質上為多次
    犯罪，然於處斷時論以裁判上一罪之犯罪行為態樣（此與行
    為人持續施用毒品之情形相仿）尚存在之時，即已制定，是
    認前述所謂行為人累加之宣告刑達一定期間者，於施用第一
    、二級毒品罪中，即宜分別以5 年有期徒刑、3 年有期徒刑
    為參考依據。
三、經查，受刑人：（一）於民國99年1 月6 日，分別犯有施用
    第一級毒品罪及施用第二級毒品罪，經本院於99年4 月30日
    ，以99年度審訴字第823 號刑事判決，判處有期徒刑9 月、
    4 月，並於99年6 月7 日確定；（二）於99年3 月6 日，分
    別犯有施用第一級毒品罪及施用第二級毒品罪，經本院於99
    年6 月15日，以99年度審訴字第1430號刑事判決，判處有期
    徒刑9 月、4 月，並於99年8 月5 日確定；（三）於99年3
    月18日，分別犯有施用第一級毒品罪及施用第二級毒品罪，
    經本院於99年8 月13日，以99年度審訴字第2135號刑事判決
    ，判處有期徒刑9 月、5 月，並於99年8 月30日確定；（四
    ）於98年7 月7 日、98年9 月6 日、98年9 月8 日、98年9
    月15日，均分別犯有施用第一級毒品罪及施用第二級毒品罪
    ，經本院於99年2 月24日，以98年度審訴字第4397號、第45
    65號、第5033號刑事判決，判處有期徒刑9 月（4 罪）、4
    月（4 罪），並於99年6 月30日確定；（五）於99年4 月5
    日、99年4 月14日、99年5 月16日，均犯有施用第一級毒品
    罪，經本院於99年11月25日，以99年度審訴字第1774號、第
    2471號、第2935號刑事判決，判處有期徒刑1 年2 月、1 年
    4 月、1 年4 月，並於99年12月13日確定等情，有上開刑事
    判決書在卷可稽，並有臺灣高等法院被告前案紀錄表附卷可
    佐。經核，本院為上開案件犯罪事實最後判決之法院，本件
    聲請意旨於法有據，依據前述說明，參酌受刑人所犯施用第
    一級毒品罪之宣告刑，其累加結果已逾5 年有期徒刑（所犯
    施用第二級毒品罪之宣告刑，其累加結果則未逾3 年有期徒
    刑），及受刑人所犯施用第一、二級毒品罪之次數等一切情
    狀，定其應執行之刑如主文所示。
四、依刑事訴訟法第477 條第1 項，刑法第53條、第51條第5 款
    ，裁定如主文。
中    華    民    國    100   年    5     月    13    日
                  刑事第十七庭  法  官  陳君杰
以上正本證明與原本無異。
如不服本裁定，應於收受送達後5 日內向本院提出抗告狀。
中    華    民    國   100    年    5     月    13    日
                                書記官  紀龍年
附表：
┌──┬─────┬────┬────────┬────┬────┐
│編號│罪名      │宣告刑  │最後事實審      │判決日期│確定日期│
├──┼─────┼────┼────────┼────┼────┤
│ 1  │施用第一級│有期徒刑│本院99年度審訴字│99年4 月│99年6 月│
│    │毒品罪    │9 月    │第823 號        │30日    │7 日    │
├──┼─────┼────┼────────┼────┼────┤
│ 2  │施用第二級│有期徒刑│同上            │同上    │同上    │
│    │毒品罪    │4 月    │                │        │        │
├──┼─────┼────┼────────┼────┼────┤
│ 3  │施用第一級│有期徒刑│本院99年度審訴字│99年6 月│99年8 月│
│    │毒品罪    │9 月    │第1430號        │15日    │5 日    │
├──┼─────┼────┼────────┼────┼────┤
│ 4  │施用第二級│有期徒刑│同上            │同上    │同上    │
│    │毒品罪    │4 月    │                │        │        │
├──┼─────┼────┼────────┼────┼────┤
│ 5  │施用第一級│有期徒刑│本院99年度審訴字│99年8 月│99年8 月│
│    │毒品罪    │9 月    │第2135號        │13日    │30日    │
├──┼─────┼────┼────────┼────┼────┤
│ 6  │施用第二級│有期徒刑│同上            │同上    │同上    │
│    │毒品罪    │5 月    │                │        │        │
├──┼─────┼────┼────────┼────┼────┤
│ 7  │施用第一級│有期徒刑│本院98年度審訴字│99年2 月│99年6 月│
│    │毒品罪    │9 月    │第4397號、第4565│24日    │30日    │
│    │          │        │號、第5033號    │        │        │
├──┼─────┼────┼────────┼────┼────┤
│ 8  │施用第二級│有期徒刑│同上            │同上    │同上    │
│    │毒品罪    │4 月    │                │        │        │
├──┼─────┼────┼────────┼────┼────┤
│ 9  │施用第一級│有期徒刑│同上            │同上    │同上    │
│    │毒品罪    │9 月    │                │        │        │
├──┼─────┼────┼────────┼────┼────┤
│ 10 │施用第二級│有期徒刑│同上            │同上    │同上    │
│    │毒品罪    │4 月    │                │        │        │
├──┼─────┼────┼────────┼────┼────┤
│ 11 │施用第一級│有期徒刑│同上            │同上    │同上    │
│    │毒品罪    │9 月    │                │        │        │
├──┼─────┼────┼────────┼────┼────┤
│ 12 │施用第二級│有期徒刑│同上            │同上    │同上    │
│    │毒品罪    │4 月    │                │        │        │
├──┼─────┼────┼────────┼────┼────┤
│ 13 │施用第一級│有期徒刑│同上            │同上    │同上    │
│    │毒品罪    │9 月    │                │        │        │
├──┼─────┼────┼────────┼────┼────┤
│ 14 │施用第二級│有期徒刑│同上            │同上    │同上    │
│    │毒品罪    │4 月    │                │        │        │
├──┼─────┼────┼────────┼────┼────┤
│ 15 │施用第一級│有期徒刑│本院99年度審訴字│99年11月│99年12月│
│    │毒品罪    │1 年2 月│第1774號、第2471│25日    │13日    │
│    │          │        │號、第2935號    │        │        │
├──┼─────┼────┼────────┼────┼────┤
│ 16 │施用第一級│有期徒刑│同上            │同上    │同上    │
│    │毒品罪    │1 年4 月│                │        │        │
├──┼─────┼────┼────────┼────┼────┤
│ 17 │施用第一級│有期徒刑│同上            │同上    │同上    │
│    │毒品罪    │1 年4 月│                │        │        │
└──┴─────┴────┴────────┴────┴────┘